---
title: "Democracia, Corrupción y Covid-19"
author: "Enric Escorsa"
date: '2020-05-15'
output:
  html_document:
    df_print: paged
  always_allow_html: yes
  pdf_document: default
  word_document: default
hacker_news_id: ''
lobsters_id: ''
meta_img: /images/image.jpg
description: Desc
slug: corrupcion-y-covid-19
tags:
- coronavirus
- covid-19
- coronavirus
- correlación
categories: experiments
---

```{r setup, include=FALSE}
knitr::opts_chunk$set(echo = TRUE)
```

## Algunas hipótesis

Parece que esta pandemia está siendo gestionada de forma muy distinta por cada país y los resultados de esta gestión estan siendo también muy distintos. Entonces ¿de qué depende el que la respuesta sea mejor en un lado que en otro?  
¿Habrá alguna relación entre calidad democrática o nivel de corrupción y cómo se está gestionando esta crisis de alcance global?  
Estaría bien saber, por ejemplo ¿por qué Portugal ha gestionado mejor la crisis -o así lo parece almenos- que España?  

En base a estas hipótesis, voy a intentar contrastar indicadores y datos, a ver si encuentro algo interesante.

Tomaré, por un lado, datos relacionados con indicadores de la calidad democrática y de la corrupción de los países. Los primeros se pueden encontrar en el [Democracy Index](https://es.wikipedia.org/wiki/%C3%8Dndice_de_democracia), clasificación hecha por la Unidad de Inteligencia del diario *The Economist* y los segundos en el [Corruption Perception Index (CPI)](https://es.wikipedia.org/wiki/%C3%8Dndice_de_democracia), que publica anualmente *Transparency International*.

Por otro lado, tomaré datos relativos al nivel de afectación a causa del coronavirus (datos de casos y de muertes por número de habitantes en un país).

No sé si éstos son los indicadores más definitorios, pero entiendo que son suficientemente sencillos de obtener, contrastar y analizar. Veamos si descubrimos alguna relación entre ellos.

## Obtenemos los datos

Empecemos recuperando los datos de las fuentes donde se encuentran publicados. Primero obtengo los datos del Indice de democracia, de la [página de wikipedia](https://es.wikipedia.org/wiki/%C3%8Dndice_de_democracia")


```{r, echo=TRUE, warning=F, message=F, comment=FALSE}
#cargo los paquetes para hacer webscrapping y manipular datos
library(tidyverse)
library(rvest)

#leo la página de Wikipedia
paginawiki<- "https://en.wikipedia.org/wiki/Democracy_Index"

#extraigo las tablas
pagina_democracia <- 
  paginawiki %>% 
  read_html() %>% 
  html_nodes(xpath='//*[@id="mw-content-text"]/div/table') %>% 
  html_table()

#tomo la segunda tabla
tabla_indice_democracia <- pagina_democracia[[2]] %>% 
  as_tibble()

#transformar en 0 los datos NA
tabla_indice_democracia[is.na(tabla_indice_democracia)] <- 0

#cambio el nombre de las columnas
colnames(tabla_indice_democracia) <- c("Ranking", "Country","Score",
                            "Procesos electorales y pluralismo", "Gobierno funcional", "Participacion", "Cultura política", "Libertades civiles", "Regimen", "Region", "Cambios año previo")

```

Aquí los tengo.

```{r, echo=FALSE, warning=F, message=F, comment=FALSE}
#paso a numerico las columnas que me interesan
tabla_indice_democracia$Score <- as.numeric(tabla_indice_democracia$Score)

tabla_indice_democracia$`Procesos electorales y pluralismo` <- as.numeric(as.character(tabla_indice_democracia$`Procesos electorales y pluralismo`))

tabla_indice_democracia$`Gobierno funcional` <- as.numeric(as.character(tabla_indice_democracia$`Gobierno funcional`))

tabla_indice_democracia$`Participacion` <- as.numeric(as.character(tabla_indice_democracia$`Participacion`))

tabla_indice_democracia$`Libertades civiles` <- as.numeric(as.character(tabla_indice_democracia$`Libertades civiles`))

tabla_indice_democracia$`Cultura política` <- as.numeric(as.character(tabla_indice_democracia$`Cultura política`))

head(tabla_indice_democracia) 

```


A continación me descargo los datos sobre la percepción de la corrupción que estan disponibles en formato Excel desde la página web de [Transparency.org](https:transparency.org). Los leo.

```{r, echo=TRUE, warning=F, message=F, comment=FALSE}
#cargo los paquetes para hacer webscrapping y manipular datos
library(tidyverse)

#leo la página de Wikipedia
library(readxl)
cpi <- read_excel("CPI2019.xlsx", skip = 2)

cpi <- cpi %>% select("Country", "CPI score 2019")
head(cpi)
```


Luego, tomo los datos actualizados de la afectación por causa del covid-19 -tal y como he hecho en [anteriores posts](https://enricescorsa.netlify.app/blog/bubble-chart-for-covid-19-cases/)- de la  [European Centre for Disease Prevention and Control](https://www.ecdc.europa.eu/en/geographical-distribution-2019-ncov-cases).

```{r, echo=TRUE, warning=F, message=F, comment=FALSE}

#proceso de igual forma que anteriormente
paginaecdc <- read_html("https://www.ecdc.europa.eu/en/geographical-distribution-2019-ncov-cases")

lista_de_tablas <- paginaecdc %>%
        html_nodes("table") %>%
        .[1] %>%
        html_table(fill = TRUE)

#tomo la que me interesa
tabla_coronavirus <-lista_de_tablas[[1]]

#cambio el nombre de las columnas
colnames(tabla_coronavirus) <- c("Continent", "Country","Casos", 
                            "Muertes", "casos confirmados últimos 14 días")

head(tabla_coronavirus)
```


Si quiero dividir los casos por densidad de población, me faltan los datos de la población de los países... los puedo obtener también de wikipedia [aquí](https://en.wikipedia.org/wiki/List_of_countries_and_dependencies_by_population)

Lo hago.


```{r, echo=FALSE, warning=F, message=F, comment=FALSE}

#leo la página de Wikipedia
poblacionwiki<- "https://en.wikipedia.org/wiki/List_of_countries_and_dependencies_by_population"

#extraigo las tablas
tablas_poblacion <- 
  poblacionwiki %>% 
  read_html() %>% 
  html_nodes(xpath='//*[@id="mw-content-text"]/div/table') %>% 
  html_table()

#tomo la primera tabla
tabla_poblacion <- tablas_poblacion[[1]] %>% 
  as_tibble()
#cambio a numberico el valor de la columna poblacion
tabla_poblacion$Population <- as.numeric(gsub(",","",tabla_poblacion$Population))

colnames(tabla_poblacion) <- c("Ranking", "Country","poblacion", 
                            "% de la población mundial", "fecha", "fuente")

#elimino refs [a],etc. del nombre del país
tabla_poblacion$Country <- tabla_poblacion$Country %>% str_remove("\\[[:alpha:]\\]")

head(tabla_poblacion)
```




Ahora uno todas las tablas por el identificador "Country".

```{r, echo=TRUE, warning=F, message=F, comment=FALSE}
lasdostablas <- tabla_indice_democracia %>% inner_join(tabla_coronavirus, by = "Country")
lastrestablas <- lasdostablas %>% inner_join(tabla_poblacion, by = "Country")
lascuatrotablas <- lastrestablas %>% inner_join(cpi, by = "Country")
```


Modifiquemos por último esta tabla resultante para reflejar en las columnas de afectación los casos por 100.000 habitantes.

```{r, echo=TRUE, warning=F, message=F, comment=FALSE}
#calculamos el numero de casos y muertes por densidad de población de cada pais
lascuatrotablas <- lascuatrotablas %>% mutate(muertespor100000habitantes = Muertes/poblacion*100000) %>% mutate(casospor100000habitante = Casos/poblacion*100000)
#si quiero guardar la tabla
#write.csv(lascuatrotablas,"democorrcov.csv", row.names = TRUE)
```


## Tabla final con todos los datos

Ya podemos visualizar la tabla que hemos armado y explorar los datos recopilados para cada país 

>nota: con el fantástico paquete *DT*, creado por *Yihui Xi* y otros colaboradores, podemos mostrar el contenido de tablas de forma interactiva permitiendo buscar, filtrar y ordenar columnas convenientemente para mostrar los ranquines de los países según cada variable. Puedes escribir, por ejemplo, el nombre de un país en el cuadro de búsqueda para filtrar y explorar sus datos.

```{r, echo=TRUE, warning=F, message=F, comment=FALSE}
library(DT)
#saco columnas que no aportan
lascuatrotablas <- lascuatrotablas %>% select(-Ranking.x, -fecha, -fuente, -Ranking.y)
#cambio el nombre de DIS
lascuatrotablas <- lascuatrotablas %>% rename("Democracy Index Score" = Score)
datatable(lascuatrotablas)
```

## Análisis de correlaciones

Una vez tenemos todos los datos integrados y acomodados, intentemos observar correlaciones entre los indicadores que hemos tenido en cuenta.  
Intentemos observar si existe alguna relación por ejemplo entre nivel de Democracia y el nivel de afectación de la pandemia Covid-19. 

Generamos un diagrama de dispersión situando los países:

```{r, echo=TRUE, warning=F, message=F, comment=FALSE}
library(ggrepel)
p <- ggplot(lascuatrotablas, aes(lascuatrotablas$"Democracy Index Score", muertespor100000habitantes))
p + geom_point() + geom_text(aes(label=Country), size=3) + labs(title = "Relación entre Nivel de Democracia y afectación de la pandemia Covid-19") +
ylab("Muertes por Covid-19 por 100.000 habitantes") +
xlab("Democracy Index Score") + theme_minimal()

```


Fijémonos en Europa:

```{r, echo=TRUE, warning=F, message=F, comment=FALSE}

lascuatrotablaseuropa <- lascuatrotablas %>% filter(Continent=="Europe")

p <- ggplot(lascuatrotablaseuropa, aes(lascuatrotablaseuropa$'Democracy Index Score', muertespor100000habitantes))
p + geom_point() + geom_text_repel(aes(label=Country), size = 3) + scale_x_continuous(limits=c(7, 10)) + geom_smooth() +
labs(title = "Relación entre Nivel de Democracia y afectación de la pandemia Covid-19 en Europa") +
ylab("Muertes por Covid-19 por 100.000 habitantes") +
xlab("Democracy Index Score") + theme_minimal()

```


Ahora analizemos la relación entre la percepción de la corrupción y la afectación por covid-19:


```{r, echo=FALSE, warning=F, message=F, comment=FALSE}
p <- ggplot(lascuatrotablas, aes(lascuatrotablas$"CPI score 2019", muertespor100000habitantes))
p + geom_point() + geom_text(aes(label=Country), size = 3) + scale_x_continuous(limits=c(45, 90)) + 
labs(title = "Relación entre nivel de Corrupción y afectación de la pandemia Covid-19") +
ylab("Muertes por Covid-19 por 100.000 habitantes") +
xlab("CPI") + theme_minimal()

```


Hagamos foco de nuevo en Europa:

```{r, echo=FALSE, warning=F, message=F, comment=FALSE}

p <- ggplot(lascuatrotablaseuropa, aes(lascuatrotablaseuropa$"CPI score 2019", muertespor100000habitantes))
p + geom_point(aes()) + geom_text_repel(aes(label=Country), size = 3) + scale_x_continuous(limits=c(35, 90)) + geom_smooth() +
labs(title = "Relación entre nivel de Corrupción y afectación de la pandemia Covid-19 en Europa") +
ylab("Muertes por Covid-19 por 100.000 habitantes") +  
xlab("CPI")  + theme_minimal() + theme(legend.position = "none")

```


Finalmente intentemos visualizar un correlograma para relacionar todos los indicadores que tenemos:

```{r, echo=TRUE, warning=F, message=F, comment=FALSE}
library(ggcorrplot)
lascuatrotablas <- lascuatrotablas %>% select(c("Procesos electorales y pluralismo", "Gobierno funcional", "Participacion", "Cultura política", "Libertades civiles", "muertespor100000habitantes", "CPI score 2019", "Democracy Index Score"))
corr = cor(lascuatrotablas)

ggcorrplot(corr, hc.order = T,
           type = "lower",
           lab =T,
           lab_size =3,
           method="circle",
           colors = c("tomato3","thistle","springgreen3"),
           title="correlaciones",
           ggtheme=theme_minimal)
```

Quizás el nivel de corrupción influye en el número de muertes producidas. Quizás también las libertades civiles, el nivel de cultura política o el nivel funcional del gobierno puede afectar algo a como se gestiona una pandemia...


```{r, echo=FALSE, warning=F, message=F, comment=FALSE}

# library(widyr)
# corscorr <- lascuatrotablaseuropa %>% pairwise_cor(Country, Score)
# corscorr %>% arrange(correlation)
```


```{r, echo=FALSE, warning=F, message=F, comment=FALSE}
#en base a https://mran.microsoft.com/snapshot/2017-08-21/web/packages/widyr/vignettes/united_nations.html
# library(ggraph)
# library(igraph)
# corscorr %>%
#   filter (correlation >.4) %>%
#   graph_from_data_frame() %>%
#   ggraph(layout ="fr") +
#   geom_edge_link(aes(alpha = correlation, width =correlation), edge_colour = "tomato3") +
#   geom_node_point(size = 2, color ="black") +
#   geom_node_text(aes(label = name), repel = T) +
#   theme_void() +
#   labs(title = "Correlación entre países, Percepción de la Corrupción y número de muertes por covid-19")
```


## Algunas observaciones

¿Podemos decir que países con más consenso, menos crispación, etc. toman mejores decisiones -p.ej. sobre confinamiento, compra y abastecimiento de materiales, etc.- para hacer frente a una situación de pandemia como la que estamos viviendo?  
Los resultados de este pequeño experimento muestran algo creo, pero no son definitorios, sino más bien provisionales; hay que tomarlos con pinzas: los números de la afectación de la pandemia en cada país son muy variables, cambian de un dia a otro y los indicadores de calidad democrática y corrupción tienen un componente de subjetividad y desfases de actualización (no todos reflejan los últimos cambios de gobierno). No hemos mirado tampoco demografía (edad de la población, flujos,...), aspectos socio-culturales de cada país,... Otro día podemos fijarnos en el porcentaje de presupuesto dedicado a educación, género y formación científica de los jefes de gobierno,... también pueden ser muy interesantes de analizar.


```{r, echo=F, warning=F, message=F, comment=FALSE}
# library(maps)
# library(fuzzyjoin)
# library(countrycode)
# library(ggplot2)
# 
# world_data <- map_data("world") %>%
#   regex_full_join(iso3166, by = c("region" = "mapname")) %>%
#   filter(region != "Antarctica")
# 
# #cors %>% arrange(correlation)
# 
# cors %>%
#   mutate(a2 = countrycode(item2, "country.name", "iso2c")) %>%
#   full_join(world_data, by = "a2") %>%
#   ggplot(aes(long, lat, group = group, fill = correlation)) +
#   geom_polygon(color = "gray", size = .1) +
#   scale_fill_gradient2() +
#   coord_quickmap() +
#   theme_void() +
#   labs(title = "Correlacion de cada país entre muertes por coronavirus y nivel de participación política",
#        subtitle = "azul indica más correlación, rojo menos",
#        fill = "Correlación")
```

