---
title: Bubble chart for COVID-19 cases
author: Enric Escorsa
date: '2020-03-19'
slug: bubble-chart-for-covid-19-cases
categories:
  - experiments
tags:
  - bubble chart
  - visualization
  - coronavirus
  - "covid-19"
  - joemquedoacasa
description: Desc
hacker_news_id: ''
lobsters_id: ''
meta_img: /images/image.jpg
---

_(darrera actualització 21/03/2020)_

Seguim provant d'entendre què està passant aquests dies tan crítics i incerts...
Torno a prendre les dades actualitzades tal com es mostren al _European Centre for Disease Prevention and Control_ (<https://www.ecdc.europa.eu/en/geographical-distribution-2019-ncov-cases>)

```{r, echo=TRUE, warning=F, message=F, comment=FALSE}
#carrego els paquets que necessito (rvest per fer webscrapping)
library(tidyverse)
library(rvest)

#llegeixo la pàgina
paginaecdc <- read_html("https://www.ecdc.europa.eu/en/geographical-distribution-2019-ncov-cases")

#extrec taules
taules <- html_nodes(paginaecdc, "table")

llista_de_taules <- paginaecdc %>%
        html_nodes("table") %>%
        .[1] %>%
        html_table(fill = TRUE)

#prenc la taula que m'interessa
taula_coronavirus <-llista_de_taules[[1]]

#canvio el noms de les columnes
colnames(taula_coronavirus) <- c("Regio", "Pais", "Casos confirmats",
                            "Morts", "Casos confirmats els darrers 15 dies")

#Elimino la darrera fila de la taula on figura el total	(que no m'interessa per generar el gràfic)
taula_coronavirus <-taula_coronavirus %>% filter(Regio != "Total") 
```


Ara provo de generar un gràfic de bombolles o _bubble chart_ interactiu amb aquestes dades.
Represento les 3 variables: nombre de casos i nombre de casos en els darrers 15 dies en l'eix _x_ i l'eix _y_ respectivament i el nombre de morts el represento amb la mida del cercle.

Per generar la interactivitat uso el paquet _plotly_, que permet navegar en el gràfic, fer zoom i veure el text de cada bombolla en posar-s'hi a sobre amb el cursor.

```{r, echo=TRUE, warning=F, message=F}
library(plotly)

g<-ggplot(taula_coronavirus) +
  geom_point(aes(x=taula_coronavirus$"Casos confirmats els darrers 15 dies", y=taula_coronavirus$"Casos confirmats", size = taula_coronavirus$"Morts", stroke=0, fill=Regio, text = paste("País:", Pais, "<br>Casos:", taula_coronavirus$"Casos confirmats", "<br>Morts:", Morts)), alpha = 0.5, show.legend = FALSE) + scale_size(range = c(0.5, 40)) + labs(title="Distribució geogràfica del COVID-19", x = "Nous casos confirmats en els darrers 15 dies", y = "Casos confirmats") + theme_minimal()
#He assignat un color per Regió (Continent)

#genero el gràfic interactiu amb plotly
ggplotly(g,tooltip = "text") %>% 
  layout(showlegend=TRUE, hovermode="x")
```


