---
title: Google Trends
author: Enric Escorsa
date: '2020-03-18'
slug: googletrends
categories:
  - experiments
tags: 
  - google trends
  - trends
  - "covid-19"
  - coronavirus
  - search
description: Desc
hacker_news_id: ''
lobsters_id: ''
meta_img: /images/image.jpg
---

---
title: "GoogleTrends"
output:
  html_document: default
  pdf_document: default
---

```{r setup, include=FALSE}
knitr::opts_chunk$set(echo = TRUE)
```

_(darrera actualització 21/03/2020)_

El tema del coronavirus ens preocupa?... Anem a analitzar tendències en les cerques temàtiques que fa la gent a  Google amb _Google Trends_. Hi ha un paquet convenient per fer-ho amb r: el paquet _gtrendsR_. Provem-lo:

```{r settings, warning=FALSE}
#primer carreguem el paquet gtrendsR
library(gtrendsR)
```


### Tendència els darrers anys 

Mirem la tendència en les cerques sobre "Coronavirus" i el "COVID-19" arreu del món.

```{r trends, warning=FALSE}
library(gtrendsR)

trend <- gtrends(c("coronavirus", "COVID-19"))
plot(trend)
```


### Tendència en els darrers mesos:

Podem mostrar les diferents tendències segons localitzacions específiques: Xina, Itàlia, Espanya, Portugal i EE.UU.
 
```{r trendsmes, warning=FALSE}

library(gtrendsR)

trend <- gtrends(c("coronavirus", "coronavirus", "coronavirus", "coronavirus", "coronavirus"), time = "today 1-m", geo = c("FR", "IT", "ES", "US", "PT"))
plot(trend)

```

### En els darrers 7 dies:

Interès en "coronavirus" (nombre de hits en el temps) en les darrers 7 dies.

```{r resultrends, echo=FALSE}

setdies <- gtrends(c("coronavirus", "coronavirus", "coronavirus", "coronavirus", "coronavirus"), time = "now 7-d", geo = c("FR", "IT", "ES", "US", "PT"))
plot (setdies)
```

### En les darreres 4 hores:

Interès en "coronavirus" (nombre de hits en el temps) en les darreres 4 hores.

```{r resultrendsh, echo=FALSE}

quatrehores <- gtrends(c("coronavirus", "coronavirus", "coronavirus", "coronavirus", "coronavirus"), time = "now 4-H", geo = c("FR", "IT", "ES", "US", "PT"))
plot (quatrehores)
```


### Top temes relacionats:

Resultats de temes relacionats amb "coronavirus":
```{r top, warning=FALSE}
head(gtrends("coronavirus")$related_topics, 15)
```

Una de les cerques relacionades fa referència al centre de recerca de la Johns Hopkins University. Una altra al comptador a temps real _Worldometers_: [https://www.worldometers.info/coronavirus/](https://www.worldometers.info/coronavirus/)


### Top cerques relacionades:

Cerques relacionades amb "coronavirus":
```{r toprelatedsearches, warning=FALSE}
head(gtrends("coronavirus")$related_queries, 15)
```


### Interès per Ciutat:

Interès en "coronavirus" per Ciutat
```{r intcity, warning=FALSE}
head(gtrends("coronavirus")$interest_by_city, 15)
```

Milano, Roma, Madrid, Barcelona...


### Tendències per categoria temàtica

Google classifica les cerques en categories temàtiques.
Assigna un codi específic a cada categoria.
p.ex. la categoria Salut, té el codi 45.

Tendències cerca de "coronavirus" en categoria Salut

```{r topcatsports, echo=FALSE}
health <- gtrends("coronavirus",category = 45, time = "today 1-m")
plot(health)
```

#### p.ex. categoria Negocis i Industria

Tendències cerca de "coronavirus" en categoria "Business & Industrial". 
Busquem quina és la tendència d'una sèrie de paraules ("coronavirus", "business", "work", "economy", "logistics"), dins d'aquesta categoria.

```{r topcatsports2, echo=FALSE}
industry <- gtrends(c("coronavirus", "business", "work", "economy", "logistics"),category = 12, time = "today 1-m" )
plot(industry)
```



Resultats temes relacionats amb "coronavirus" en categoria "Business & Industrial"

```{r catsports, echo=FALSE}
head(gtrends(c("coronavirus"), category = 12)$related_topics, 15)
```



### Tendències en diferents medis de Google

Resultats top cerques relacionades amb "coronavirus" a _Youtube_:

```{r topnewsrel, echo=FALSE}
head(gtrends("coronavirus", gprop = "youtube")$related_topics, 15) 
```

...mmm...The Simpsons?...

Top cerques relacionades amb "coronavirus" a _Google News_:

```{r toprisingnewsrel, echo=FALSE}
head(gtrends("coronavirus", gprop = "news")$related_topics, 15) 
```

