---
title:  Llegint l'obra de Thoreau des del projecte Gutemberg amb R
author: Enric Escorsa
date: '2018-03-14'
slug: thoreau-henry-david
categories:
  - Experiments
tags:
  - Thoreau
  - nlp
  - gutenberg
description: Desc
hacker_news_id: ''
lobsters_id: ''
meta_img: /images/image.jpg
---

El [projecte Gutemberg](http://www.gutenberg.org/) permet accedir a més de 60.000 llibres de domini public. Gràcies a David Robinson (@drob), que ha creat el paquet [gutembergr](https://cran.r-project.org/web/packages/gutenbergr/vignettes/intro.html) tenim accés als llibres del repositori Gutemberg desde R.

Podem buscar, per exemple per autor:

```{r, warning=FALSE, message=FALSE}
library(gutenbergr)
gutenberg_works(author == "Thoreau, Henry David")
```

Aleshores podem descarregar-nos el llibre que ens interessa per l'identificador. En aquests cas, el llibre "Walden" té l'identificador 205.

```{r, warning=FALSE, comment=FALSE, error=FALSE, message=FALSE}
walden <- gutenberg_download(205)

walden
```

# Analitzar

Extraiem les paraules del text del llibre

```{r, warning=FALSE, comment=FALSE, error=FALSE, message=FALSE}
library(tidyverse)
library(tidytext)

words <- walden %>%
  unnest_tokens(word, text)

words
```

i en fem un recompte (abans n'eliminem els _stopwords_, paraules tals com preposicions i altres que no aporten, filtrant-les mitjançant la funció "anti_join" a les paraules que tenim)

```{r, warning=FALSE, message=FALSE}
recompte_paraules <- words %>%
  anti_join(stop_words, by = "word") %>%
  count(gutenberg_id, word, sort = TRUE)

recompte_paraules
```


Va, fem un núvol de paraules amb _wordcloud_

```{r, warning=FALSE, message=FALSE}
library(wordcloud)
wordcloud(words = recompte_paraules$word, freq = recompte_paraules$n, min.freq = 1,
          max.words=200, random.order=FALSE, rot.per=0.35, 
          colors=brewer.pal(8, "Dark2"))
```

