---
title: mapes
author: Enric Escorsa
date: '2019-03-12'
slug: map-choropleth
  - Experiments
tags:
  - Visualization
  - maps
  - choropleth
description: Desc
hacker_news_id: ''
lobsters_id: ''
meta_img: /images/image.jpg
---


```{r setup, include=FALSE}
knitr::opts_chunk$set(echo = TRUE, warning = FALSE, message = FALSE)
```


Vull mostrar aquí el procés d'elaborar un mapa amb dades recollides de fonts obertes. Normalment es tracta d'obtenir primer els contorns dels territoris que volem representar i després poblar el mapa amb les dades que ens interessa mostrar-hi. Fem-ho.


## Obtenir les formes dels territoris

El primer pas és obtenir les formes ( _shapefiles_ ) de països i límits territorials. 

### Mapes de tots els països del món 

Un dels llocs on els podem obtenim és [GADM](https://gadm.org), una pàgina que suministra dades espaials de tots els paísos del món.

```{r}
#primer carreguem els paquets que necessitarem
library(tidyverse)
library("sp")
library("sf")
library("RColorBrewer")
library("tidyverse")

#anem a la web de GADM https://gadm.org/download_country_v3.html, busquem per país i ens descarreguem les dades (ens donen vàries opcions de format de dades; en aquest cas triem Level 2 (nivell provincial)) 

#com que les dades estan en format .rds les podem llegir amb readRDS
espanya <- readRDS("gadm36_ESP_2_sp.rds")

#i representem el mapa amb un plot simple
#faríem: plot(espanya)

#o bé podem imprimir-lo en color
plot(espanya, col = "brown", border = "lightgrey")
```

Les dades descarregades contenen una taula amb vàries files -52 en aquest cas- i vàries columnes tals com NAME_0 (país), NAME_1 (comunitats) i NAME_2 (provincies)


Imaginem que volguéssim representar, només la península, sense les illes
(faríem un subset filtrant les comunitats -NAME_1- insulars):

```{r}
espanya_peninsular <- subset(espanya, !espanya$NAME_1  %in% c("Islas Canarias", "Islas Baleares"))
plot(espanya_peninsular, col = "brown", border = "lightgrey")
```

Tot i que podria ser que volguéssim representar només les Canàries:

```{r}
canarias <- subset(espanya, espanya$NAME_1  %in% c("Islas Canarias"))
plot(canarias)
```


O Catalunya amb les seves provincies:

```{r}
provincies_catalunya <- espanya[espanya$NAME_1=="Cataluña",]
plot(provincies_catalunya)
```

Fent servir _ggplot2_, l'eina de visualització que ens dona més opcions, ho podríem visualitzar així:

```{r}
#visualitzar-lo amb ggplo2
library("ggplot2")
ggplot()+
  geom_polygon(data = provincies_catalunya, aes(x = long, y = lat, group = group)) + coord_fixed() + theme_minimal() #no vull llegenda
#hem de posar coord_fixed perquè sino se'ns distorsiona la figura
```

En color millor:

```{r}
ggplot(provincies_catalunya) +
  theme_minimal() +
  geom_polygon( aes(x = long, y = lat, group = group),
                color = "lightgrey",
                fill = "#EF9B0F")+ coord_fixed() + theme(axis.line = element_blank(),axis.text = element_blank(), axis.title = element_blank(), axis.ticks = element_blank()) # amb aquests arguments de theme elimino coordenades i eixos 
```

Si ho volguéssim tenir per comarques hauriem de descarregar-nos l'arxiu de nivell 3:

```{r}
espanya_comarcal <- readRDS("gadm36_ESP_3_sp.rds")

comarques_catalunya <- espanya_comarcal[espanya_comarcal$NAME_1=="Cataluña",]
plot(comarques_catalunya)
```

i el nivell 4 per a termes municipals:

```{r}
espanya_municipal <- readRDS("gadm36_ESP_4_sp.rds")

termes_municipals_catalunya <- espanya_municipal[espanya_municipal$NAME_1=="Cataluña",]
plot(termes_municipals_catalunya)
```

Però quan llegim la info que contenen els mapes veiem que en el mapa comarcal hi falta el nom de les comarques (veig  uns codis "n.a.()" a la variable NAME_3 però no sé trobar a què corresponen...):

```{r}
head(comarques_catalunya@data)
```

En el de municipis sí que hi surten els noms dels municipis (NAME_4), però hi segueixen mancant els de les comarques..._

```{r}
head(termes_municipals_catalunya@data)
```

mmm... Toca buscar altres opcions.


### Mapa de municipis d'Espanya d'ESRI

Al portal de dades obertes de la plataforma GIS ESRI s'hi poden trobar les dades d'Espanya a nivell municipal: https://opendata.esri.es/datasets/53229f5912e04f1ba6dddb70a5abeb72_0

```{r}
#em descarrego les shapefiles i les llegeixo en aquest cas amb el paquet:
library(rgdal) #per importar les shapefiles (format .shp) i llegir-les amb readOGR
#llegeixo
municipis_espanya <- readOGR("Municipios_IGN.shp")

#mirem les dades
head(municipis_espanya@data)
```

Els codis NUT fan referència a les Unitats Territorials Estadístiques d'Espanya (veure: https://es.wikipedia.org/wiki/NUTS_de_Espa%C3%B1a)

Em quedo només amb el territori de Catalunya (ES51)

```{r}
municipis_espanya@data <- municipis_espanya@data %>% filter(CODNUT2=="ES51")
municipis_catalunya <- municipis_espanya

```


### Mapes MUC del Departament de Territori i Sostenibilitat

Una altra opció són les shapefiles del Mapa Urbanístic de Catalunya (MUC) que el Departament de Territori i Sostenibilitat de la Gencat posa a disposició aquí: http://territori.gencat.cat/ca/06_territori_i_urbanisme/observatori_territori/mapa_urbanistic_de_catalunya/serveis_web_i_dades_obertes/descarrega-de-dades/format-shapefile-shp/


A veure què hi tenim:
```{r}
library(rgdal) #per importar les shapefiles (format .shp) i llegir-les amb readOGR
#llegeixo
municipis_MUC<- readOGR("MUC_TM.shp")
plot(municipis_MUC)
```

Aquí sí que hi ha el nom del municipi, l'ID i el CODI_INE:

```{r}
head(municipis_MUC@data)
```


## Posar les dades que volem representar al mapa

Provarem de representar-hi el preu mitjà del lloguer d’habitatges als diferents municipis de Catalunya. Les dades es troben disponibles al [portal de transparència de Gencat](https://analisi.transparenciacatalunya.cat/Habitatge/Preu-mitj-del-lloguer-d-habitatges-per-municipi/qww9-bvhh/data)


Per accedir-hi, me les podria descarregar des del web i llegir-les amb R o també puc accedir-hi directament via l'API de Gencat. Així ho faig (el primer cop, m'he hagut de registrar abans al portal de desenvolupadors: https://dev.socrata.com/ i obtenir unes credencials d'accés que guardo al meu entorn local).

```{r, echo = FALSE}
library("RSocrata") #paquet que permet accedir al portals de dades obertes Socrata

library(usethis) #paquet que et permet guardar contrasenyes localment al environment i no exposarles
#edit_r_environ() per editar l'arxiu de l'entorn on guardes les teves credencials


Sys.getenv("meu_app_token")
Sys.getenv("meu_email")
Sys.getenv("meu_password_gencat")

dadeslloguer <- read.socrata(
  "https://analisi.transparenciacatalunya.cat/Habitatge/Preu-mitj-del-lloguer-d-habitatges-per-municipi/qww9-bvhh/data")

head(dadeslloguer)


```

La variable _renda_ fa referència a l'import del lloguer mensual mitjà.
Agafem les dades del darrer any complert (2018).

```{r}
dadeslloguer2018 <- dadeslloguer %>% filter(any=="2018", periode =="gener-desembre")
head(dadeslloguer2018)
```

Quan volem representar dades contínues quantitatives per regions (en aquest cas municipis), sovint un tipus de mapa interessant és el que es coneix com a _Choropleth_; es tracta d'usar un gradient cromàtic per representar la major o menor densitat d'una variable en cada àrea.

### unir el mapa amb les dades

Unim ara les dades dels lloguers al nostre mapa de municipis:

```{r}
#Primer poso com a columna la id de les dades municipals, per no perdre aquesta id original
municipis_MUC@data$id <- rownames(municipis_MUC@data)

#per unir-los puc fer servir l'identificador CODI INE
#però atenció! veig que les xifres del CODI_INE de la taula del mapa són factors i alguns d'ells porten un 0 al davant, mentre que el codi_territorial de les dades de lloguers és mumèric (integer, sense 0 al davant), per tant canvio a numèric el del mapa per a que siguin iguals

municipis_MUC@data$CODI_INE <- as.numeric(as.character(municipis_MUC@data$CODI_INE))
head(municipis_MUC@data)


#i ara canvio el nom de CODI_INE per a que coincideixi amb el de la taula de dades que vull representar 

municipis_MUC@data <- municipis_MUC@data %>% rename(codi_territorial=CODI_INE)

#uneixo les dues
lloguersmunicipis2018 <- municipis_MUC@data %>% left_join(dadeslloguer2018, by = "codi_territorial")
head(lloguersmunicipis2018)
```


Un darrer obstacle: per poder representar les dades: les he de convertir a format tabular (per fer-ho uso la funció _fortify_ ):

```{r}
municipis_MUC_df <- fortify(municipis_MUC) #(hem de fer servir la funció fortify de tidyverse per poder visualitzar les shapefiles amb ggplot).

#mirem les dades
head(municipis_MUC_df)


```


Però en convertir-ho amb _fortify_ he perdut algunes columnes amb les dades que vull representar, per tant he de tornar a incorporar-los mitjançant la id


```{r}
lloguers_cat_gg <- left_join(municipis_MUC_df, lloguersmunicipis2018, by = "id")
head(lloguers_cat_gg)
```



Finalment podem visualitzar els preus mitjos dels lloguers per municipi a Catalunya:

```{r}
library("RColorBrewer")
library("ggplot2")
library("viridis") #uso la el paquet viridis per fer paletes de colors

#finalment "plotejo"
ggplot(lloguers_cat_gg)+
  theme_minimal()+
  geom_polygon(aes(x = long, y = lat, group = group, fill=renda),
                color = "white") + scale_fill_viridis(option = "magma", direction = -1) + labs( title = "Preus mitjos lloguers a Catalunya per Municipi", subtitle ="Dades de Gener-Desembre 2018", caption = "Font: Transparència Gencat") + coord_fixed() + theme(axis.line = element_blank(),axis.text = element_blank(), axis.title = element_blank(), axis.ticks = element_blank()) + guides(fill=guide_legend(title="Preus"))

```


