---
title: "Evolució dels casos de COVID-19 a Europa"
author: Enric Escorsa
date: '2020-03-16'
slug: coronavirus2
categories: []
tags: []
description: Desc
hacker_news_id: ''
lobsters_id: ''
meta_img: /images/image.jpg
---

```{r setup, include=FALSE}
knitr::opts_chunk$set(echo = TRUE)
```


_(darrera actualització 17/03/2020)_

Continuant amb l'anàlisi de la propagació del coronavirus del [post anterior](https://enricescorsa.netlify.com/blog/coronavirus/) també puc mirar l'evolució dels casos al món descarregant-me la taula que la European Centre for Disease Prevention and Control posa a disposició en excel i que us podeu descarregar [aquí](https://www.ecdc.europa.eu/en/publications-data/download-todays-data-geographic-distribution-covid-19-cases-worldwide).

Ho faig i la llegeixo amb _readxl_

```{r, echo=TRUE, warning=F, message=F}
library(tidyverse)
library(rvest)
#després de descarregar-la, llegeixo la taula.

library(readxl)
COVID_19_distribucio_mundial <- read_excel("COVID-19-geographic-disbtribution-worldwide-2020-03-16.xls")
View(COVID_19_distribucio_mundial)

```

### Evolució

Representem gràfics per país de l'evolució dels casos a Europa

```{r, warning=F, message=F}

COVID_19_eu <- COVID_19_distribucio_mundial %>% filter(EU == "EU")

ggplot(COVID_19_eu, aes(x = DateRep, y = log10(NewConfCases))) + geom_line() +
    facet_wrap(~CountryExp, scales = "free_y") +
    ggtitle("Evolució de nous casos de COVID-19") +
    labs(subtitle = "Europa") + theme_minimal()
```

Evolució de nous casos a països propers

```{r, warning=FALSE}
COVID_19_paisos <- COVID_19_distribucio_mundial %>% filter(CountryExp == c("Spain","Germany","France","Portugal"))

COVID_19_evolucio <-ggplot(COVID_19_paisos, aes(x = DateRep, y = NewConfCases, col = CountryExp)) + geom_line() + theme_minimal() +
    ggtitle("Evolució de Nous Casos de COVID-19") +
  labs(subtitle = "Espanya, França, Alemanya i Portugal")

COVID_19_evolucio_log <-ggplot(COVID_19_paisos, aes(x = DateRep, y = log10(NewConfCases), col = CountryExp)) + geom_line() + theme_minimal() +
    ggtitle("Evolució de Nous Casos de COVID-19 (escala logarítmica)") +
  labs(subtitle = "Espanya, França, Alemanya i Portugal")

       
#usem el paquet patchwork per posar els dos plots junts
library(patchwork)

COVID_19_evolucio / COVID_19_evolucio_log

```


Evolució de noves morts a països propers

```{r, warning=FALSE}
COVID_19_spain <- COVID_19_distribucio_mundial %>% filter(CountryExp == c("Spain","Germany","France","Portugal"))

COVID_19_evolucio <-ggplot(COVID_19_spain, aes(x = DateRep, y = NewDeaths, col = CountryExp)) + geom_line() + theme_minimal() +
    ggtitle("Evolució de les Morts per COVID-19") +
  labs(subtitle = "Espanya, França, Alemanya i Portugal")

COVID_19_evolucio_log <-ggplot(COVID_19_spain, aes(x = DateRep, y = log10(NewDeaths), col = CountryExp)) + geom_line() + theme_minimal() +
    ggtitle("Evolució de les Morts per COVID-19 (escala logarítmica)") +
  labs(subtitle = "Espanya, França, Alemanya i Portugal")

#usem el paquet patchwork per posar els dos plots junts
library(patchwork)

COVID_19_evolucio / COVID_19_evolucio_log
```



_(gràfics generats el primer cop a dia 17/03/2020)_

` 